臺灣士林地方法院刑事判決
110年度易字第276號
公  訴  人  臺灣士林地方檢察署檢察官
被      告  張智聞



上列被告因竊盜案件，經檢察官提起公訴（110年度偵字第3221
號），本院判決如下：
    主  文
張智聞犯侵入住宅竊盜罪，免刑。
    事  實
一、張智聞於民國109年12月14日14時18分許，見臺北市○○區○○
    街00巷00號公寓1樓大門開啟，遂侵入1樓樓梯間，竊取公寓
    住戶陳清義所有，吊掛在該處停放之腳踏車把手上之黑色、
    4分之3罩、有SNOOPY英文樣式之安全帽1頂，得手後即騎乘
    腳踏車逃逸。嗣陳清義發覺遭竊並報警處理，經警調閱監視
    器影像，由警處理並經張智聞主動將該物交予警方歸還張清
    義領回保管，乃查悉上情。
二、案經陳清義訴由臺北市政府警察局大同分局報告臺灣士林地
    方檢察署（下稱士林地檢署）檢察官偵查、起訴。　　　　
    理  由
一、證據能力部分：
  ㈠按被告以外之人於審判外之言詞或書面陳述，除法律有規定
    者外，不得作為證據；被告以外之人於審判外之陳述，雖不
    符合同法第159條之1至第159條之4規定，但經當事人於審判
    程序同意作為證據，法院審酌該言詞陳述或書面陳述作成時
    之情況，認為適當者，亦得為證據。當事人、代理人或辯護
    人於法院調查證據時，知有第159條第1項不得為證據之情形
    ，而未於言詞辯論終結前聲明異議者，視為有前項之同意，
    刑事訴訟法第159條第1項及第159條之5分別定有明文。經查
    ，本判決下列所引用之被告以外之人於審判外之陳述，檢察
    官、被告張智聞均同意做為證據，本院審酌該等證據之取得
    ，無違法取證或其他瑕疵，以之為本案證據堪為適當，依刑
    事訴訟法第159條之5規定，認前揭證據資料均有證據能力。
  ㈡本案非供述證據部分，與本案均有關連性，亦無證據證明係
    實施刑事訴訟程序之公務員以不法方式所取得，依刑事訴訟
    法第158條之4反面解釋，當有證據能力；本院亦已於審理時
    依法踐行調查證據程序，自得為本院判斷之依據。
二、認定犯罪事實所憑之證據及理由：
　㈠被告就犯罪事實，於本院準備程序、審理程序時均坦承不諱
    ，核與證人即告訴人張清義於警詢中之指述大致相符，並有
    臺北市政府警察局大同分局扣押筆錄、扣押物品目錄表、扣
    押物品證明書、監視錄影翻拍照片、監視錄影勘驗筆錄、贓
    物認領保管單、被害人領回贓物照片各1份等件在卷可稽（
    見本院110年度易字第276卷【下稱本院卷】第61頁至第62頁
    、第158頁至第162頁；士林地檢署110年度偵字第3221卷【
    下稱偵卷】第11頁至第15頁、第35頁至第38頁、第43頁至第
    49頁、第51頁至第59頁、第67頁至第71頁、第73頁至第83頁
    ），被告上開自白與事實相符，堪信為真實。
  ㈡被告雖於準備程序中不爭執客觀事實經過，但否認有竊盜之
    犯意，辯稱：起訴書所載之行為我承認，但我有身心障礙卡
    ，我吃身心障礙的藥以後會沒有意識，故當天案發當日之行
    為我並無意識。我不知道我當時在做什麼，此藥可以拿去化
    驗；我吃了睡眠障礙的藥以後意識會不清楚，我沒有精神上
    的疾病（見本院卷第62頁、第162頁）等語。經查：
   1、本院為釐清被告於行為時是否因精神障礙或其他心智缺陷
      ，致不能辨識其行為違法或欠缺依其辨識而行為之能力，
      或其上開能力有無顯著降低之情形，而囑託國防醫學院三
      軍總醫院【下稱三軍總醫院】為被告行精神鑑定，並詢問
      被告之意見，被告表示願意配合。惟待三軍總醫院安排定
      於110年12月22日進行鑑定會談，被告卻因先前施用毒品
      之案件，而於110年12月20日入所執行強制戒治（本院110
      年毒聲字第702號），故未於指定時間接受精神鑑定等情
      ，有臺灣高等法院在監在押全國記錄表、本院送達證書及
      公務電話紀錄1份在卷可考（見本院卷第93頁、第97頁、
      第111頁）。
　 2、經本院勘驗偵卷卷末光碟片存放袋內之台北市政府警察局
      大同分局信封袋內之光碟（外觀寫有「109.12.14張○聞竊
      盜」字樣）內之案發當時監視器錄影畫面影像檔（檔案位
      址：0000000安全帽竊盜案\蒐證\案發地影像-被害人提供
      原檔\ch01_00000000000000.mp4），可見被告自監視器畫
      面時間（下同）14：14：28起，先是騎乘腳踏車第一次經
      過上揭公寓（去程），後又於14：15：09第二次經過（回
      程），再於14：15：38時第三次經過（去程），並於14：
      15：42時停下腳踏車，雙腳踩地並回頭張望，接著將雙手
      放於腳踏車把手上，以雙手操作手機，後於14：15：48，
      右手持著手機，將腳踏車調頭迴轉，約於14：16：02時消
      失於監視器畫面中（回程）；14：16：26時，被告再次出
      現於監視器畫面中（去程），並將腳踏車停放於上揭公寓
      前不遠處路邊，時而低頭操作手機，時而抬頭望向遠方，
      駐足約30秒，又於14：16：58牽起腳踏車，並於14：17：
      08再次消失於監視器畫面中（回程）。爾後的14：17：25
      ，監視器畫面左側出現腳踏車之前輪與車籃，並於14：17
      ：57時自監視器畫面中消失。14：18：04時被告再次出現
      ，並於14：18：10牽著腳踏車進入上揭公寓1樓樓梯間，
      又於14：18：26時牽著腳踏車離開。14：18：34騎乘腳踏
      車離開（去程），右手仍持手機，14：18：51完全消失於
      監視器畫面中。由上述影像可察得被告騎乘腳踏車時尚能
      維持良好之平衡、神態並無特別異常之處，甚至能操作手
      機，手持手機騎乘腳踏車、閃避行經之車輛。本院自外觀
      觀之，尚無從發見被告有何異常狀況。被告因自己施用毒
      品，經送強制戒制而未能按本院安排之期日，前往醫院做
      精神鑑定，又未提出相關之積極證據資料，供本院調查，
      是被告有關其「不知當時在做什麼」等之辯詞，尚不足採
      。
　㈢被告另辯稱：檢察官起訴我加重竊盜罪，我認為太重，我只
    有在騎樓下拿告訴人的安全帽，並非是進入告訴人家中，我
    冤枉。我不知道樓梯間是公共住宅，如果算是，算哪一戶哪
    一家的住宅。我承認我有進入犯罪地點樓梯間偷安全帽，但
    我不知道這算是侵入住宅（見本院卷第62頁、第158頁）等
    語，然查：
　 1、所謂住宅乃指人類日常居住之場所而言，公寓樓下之樓梯
      間雖僅供住戶出入通行，然就公寓之整體而言，該樓梯間
      為公寓之一部份，與公寓有密切不可分之關係，若侵入該
      樓梯間，難謂無同時妨害居住安全之情形（最高法院76年
      度台上字第2972號判決意旨參照）。又所謂侵入住宅之侵
      入，係指未得有支配或管理權人之允許，擅自入內者而言
      ，如已得其允許，則無論為明示或默示，均非侵入。
　 2、本案被告實行竊盜犯行之地點係於上揭公寓一樓樓梯間，
      而該公寓一樓設有鐵門，僅有公寓住戶得持鑰匙出入，是
      上揭公寓樓梯間係供該公寓各住戶起居出入、停放交通工
      具之場所，而與各住戶密不可分，屬於私人產權，為該公
      寓住戶所屬之共用設施，外人自不可任意侵入或使用，該
       空間與住戶之生活安寧、安全息息相關。案發時上揭鐵
      門雖係開啟狀態，然自監視器畫面中可見，鐵門長時間為
      關閉狀態（自監視器畫面最初始之11：58：59起至監視器
      畫面時間14：07：20），嗣案發前約7分鐘前，有名男性
      公寓住戶自內部開啟系爭鐵門走出，卻未將門關上，系爭
      鐵門方變為開啟狀態。
　 3、被告並非該棟公寓之住戶，系爭鐵門縱處於暫時開啟狀態
      ，倘未經允許，本即無權進入公寓內部之公共空間。本院
      認被告進入系爭公寓樓梯間之行為，已侵擾居住於該棟公
      寓住戶生活安寧之一部而屬侵入住宅，其又在樓梯間實施
      竊盜行為，該當刑法第321條第1項第1款之侵入住宅之加
      重竊盜罪。
　㈣綜上所述，本案事證明確，被告前揭侵入住宅竊盜犯行已可
    認定，應依法論科。
三、論罪科刑：
　㈠核被告所為，係犯刑法第321條第1項第1款之侵入住宅竊盜罪
    。
　㈡被告前①因施用毒品案件，經臺灣士林地方法院以105年度審
    訴字第57號判決判處有期徒刑10月確定。復②因施用毒品案
    件，經臺灣新北地方法院以105年度審訴字第870號判決判處
    有期徒刑10月確定。前開①、②案件，經臺灣新北地方法院以
    105年度聲字第4207號裁定應執行有期徒刑1年6月確定，於
    民國107年1月18日執行完畢出監，有臺灣高等法院被告前案
    紀錄表在卷可參，其於有期徒刑執行完畢後，5年內故意再犯本
    件有期徒刑以上之罪，為累犯，按依司法院大法官釋字第775
     號解釋意旨所示，為避免發生罪刑不相當之情形，法院應
    區分行為人所犯情節，裁量是否依刑法第47條第1 項之累犯
    規定加重本刑，以避免因一律加重最低本刑，致生行為人所
    受刑罰超過其所應負擔之罪責，其人身自由因此遭受過苛之
    侵害，而不符憲法罪刑相當原則，本院衡酌被告上開行為之
    不法內涵與罪責程度，考量被告雖有前案紀錄，然其屬於毒
    品案件，與本案竊盜之罪質、犯罪類型、手法均不相同，於
    其所犯竊盜罪之法定刑度範圍內，審酌各項量刑事由後，已
    足以充分評價被告所應負擔罪責如下理由，認本案尚無依刑
    法第47條第1項規定加重最低本刑之必要，爰不加重其刑，
    以符罪刑相當原則及比例原則。
　㈢次按刑法第61條第2款之規定：「犯下列各罪之一，情節輕微
    ，顯可憫恕，認為依第五十九條規定減輕其刑仍嫌過重者，
    得免除其刑：二、第三百二十條、第三百二十一條之竊盜罪
    。」被告所犯刑法第321條第1項第1款之侵入住宅竊盜罪，
    依上開規定，若其犯罪情節輕微，顯可憫恕，認為依刑法第
    59條規定減輕其刑仍嫌過重者，得予免除其刑。經查：
　 1、被告本件犯行係於上揭公寓一樓鐵門已開啟之狀況下，被
      告並無破壞門鎖而走入至一樓樓梯間，徒手竊得本案安全
      帽隨即離去，此情經本院勘驗監視器畫面，確認被告自踏
      入系爭公寓一樓樓梯間起至其離開系爭公寓大門止，僅耗
      時約16秒，足證被告未逗留在系爭公寓內尋找其他財物竊
      盜，僅徒手偷竊安全帽一頂即行離去，被告之犯行惡性尚
      可認輕微。
　 2、被告於警詢、偵查，均對於自己所犯竊盜行為坦承不諱，
      並表達自己做錯了，懇請給予自新機會。於本院審判程序
      時亦當庭表示：「我知道我錯了，我知道我的行為不對。
      」（見偵卷第13頁至第14頁、第71頁，本院卷第162頁）
      可認被告有悔悟之意。再考量其所竊得之安全帽， 原市
      價約1500元（告訴人自稱），配合警方查辦案件並主動將
      無毀損之原安全帽歸還予告訴人，併審酌被告領有身心障
      礙證明等情，此有贓物認領保管單、被害人領回贓物照片
      、被告身心障礙證明影本各1份在卷可憑（見偵卷第43頁
      、第57頁，本院卷第163頁）。
　 3、爰以行為人之責任為基礎，審酌被告侵入之公寓樓梯間處
      於大門開啓狀態，被告僅是趁機侵入，未使用任何工具，
      亦無造成任何安全設備之破壞，所竊取之安全帽據告訴人
      稱原市價約1500元，惟此為二手品，已有一些使用痕跡（
      如偵卷第55頁照片），應已使用過相當時日，又屬於個人
      用品，倘交換使用，有個人衛生問題，顯然在案發時該安
      全帽之實際價值，應遠低於新品原價，所剩之殘質不多，
      本院認被告之犯罪情節及所其造成之危害皆極為輕微，其
      業已將其竊得之安全帽原物無損歸還予告訴人，並表示亦
      願意再買一頂新安全帽給告訴人（見本院卷第161頁， 但
      告訴人均未到庭表示意見），顯見其有悔意且願意盡力彌
      補其過錯，暨參酌刑法第57條各款所列事項以及其他一切
      與犯罪有關之情狀、結果、手段、方法、目的、損害、犯
      後態度等情節，又考量其自稱患有憂鬱症，並領有身心障
      礙證明卡（見本院卷第163頁）、本次犯行為首次竊盜罪
      等節，認其犯罪足堪憫恕，縱依刑法第59條規定依法酌減
      其刑，猶嫌過重，實屬情輕法重、客觀上足以引起社會一
      般人之同情。爰依刑法第61條之規定免除其刑，亦無悖於
      社會防衛之刑法目的機能，以啟自新。
　四、不予追徵犯罪所得之說明：
　　　按犯罪所得已實際合法發還被害人者，不予宣告沒收或追
      徵，刑法第38條之1第5項定有明文。本件被告竊得之上揭
      安全帽，業已返還告訴人陳清義，爰不另追徵其犯罪所得
      。
據上論斷，應依刑事訴訟法第299條第1項前段、刑法第321條第1
項第1款、第61條第2款、第38條之1第5項，判決如主文。
本案經檢察官陳彥章提起公訴，檢察官郭騰月到庭執行職務。
中　　華　　民　　國　　111 　年　　3 　　月　　28　　日
                刑事第三庭　法  官  蕭文學
以上正本證明與原本無異。
如不服本判決，應於收受判決後20日內向本院提出上訴書狀，並
應敘述具體理由；其未敘述上訴理由者，應於上訴期間屆滿後20
日內向本院補提理由書（均須按他造當事人之人數附繕本），「
切勿逕送上級法院」。告訴人或被害人如對於本判決不服者，應
具備理由請求檢察官上訴，其上訴期間之計算係以檢察官收受判
決正本之日期為準。
因疫情而遲誤不變期間，得向法院聲請回復原狀。
                            書記官  江定宜
中　　華　　民　　國　　111 　年　　3 　　月　　28　　日
附錄本判決論罪科刑之法條依據：　　　　　　　　　　　　　
中華民國刑法第321條
犯前條第一項、第二項之罪而有下列情形之一者，處六月以上五
年以下有期徒刑，得併科五十萬元以下罰金：
一、侵入住宅或有人居住之建築物、船艦或隱匿其內而犯之。
二、毀越門窗、牆垣或其他安全設備而犯之。
三、攜帶兇器而犯之。
四、結夥三人以上而犯之。
五、乘火災、水災或其他災害之際而犯之。
六、在車站、港埠、航空站或其他供水、陸、空公眾運輸之舟、
    車、航空機內而犯之。
前項之未遂犯罰之。